臺灣臺中地方法院刑事判決　　　　　　　　　　　　　九十三年度易字第七八七號
　　公　訴　人　臺灣臺中地方法院檢察署檢察官
　　被　　　告　乙○○原名為.
右列被告因贓物案件，經檢察官聲請以簡易判決處刑（九十二年度偵字第二三六二０
號），嗣經本院簡易庭認不宜簡易判決處刑，簽請移由刑事普通庭依通常程序審理，
經本院合議庭裁定，由受命法官依法獨任進行簡式審判程序判決如左：
    主  文
乙○○（原名為林志冠）收受贓物，處有期徒刑月，如易科罰金，以參佰元折算壹
日。
    事  實
一、乙○○（原名為林志冠）素行極為不佳，前曾犯竊盜、擄人勒贖、妨害家庭、恐
    嚇、恐嚇取財、違反檢肅流氓條例案件等罪，因接續執行，致均未構成累犯，詎
    仍不知悔改。乙○○於民國（下同）九十二年一月五日下午十五時許在彰化縣彰
    化市○○路靠近一條大水溝之橋附近，明知年籍不詳之成年男子張正雄所持有之
    摩托羅拉牌Ｔ１９１型式行動電話一支係丙○○之前所遭竊之贓物，竟仍予收受
    後，由乙○○獨自持上開行動電話至彰化市○○街一二一巷二五弄二四號，以新
    台幣（下同）一千二百元之代價，代為售予不知情之甲○○，乙○○得款後，旋
    將一千二百元之款項全部交予張正雄，嗣甲○○將上開行動電話轉售出去，但為
    怕收購到贓物，主動將該行動電話序號（000000000000000號）
    交給警方協助清查，始循線查知上情。
二、案經彰化縣警察局彰化分局報請台灣彰化地方法院檢察署檢察官呈請台灣高等法
    院檢察署檢察長核轉台灣雲林地方法院檢察署檢察官偵辦，復經台灣雲林地方法
    院檢察署檢察官呈請台灣高等法院檢察署檢察長核轉臺灣臺中地方法院檢察署檢
    察官偵查後，聲請以簡易判決處刑，嗣經本院簡易庭簽請認宜適用通常程序審理
    。
    理  由
一、按除被告所犯為死刑、無期徒刑、最輕本刑為三年以上有期徒刑之罪或高等法院
    管轄第一審案件者外，於前條第一項程序進行中，被告先就被訴事實為有罪之陳
    述時，審判長得告知被告簡式審判程序之旨，並聽取當事人、代理人、辯護人及
    輔佐人之意見後，裁定進行簡式審判程序，刑事訴訟法第二百七十三條之一第一
    項定有明文。本件被告所犯係死刑、無期徒刑、最輕本刑為三年以上有期徒刑以
    外之罪，其於準備程序中就被訴事實為有罪之陳述，且經審判長告知被告簡式審
    判程序之旨，並聽取公訴人及被告之意見後，本院合議庭認為適宜而裁定由受命
    法官獨任進行簡式審判程序，合先敘明。
二、訊據被告乙○○對於右揭事實坦承不諱，核與被害人丙○○及證人甲○○所指訴
    暨證述之情節相符，並有被害人丙○○之警詢筆錄、通聯記錄、行動電話呼叫器
    線上查詢作業及切結承諾書各一份在卷足資佐證。被告乙○○於本院九十三年四
    月八日審理時，到庭復供述稱如下：「（檢察官問：你在接受張正雄交付行動電
    話時候，你心理是否有懷疑這手機的來源？）被告答：我有懷疑來源，所以我才
    問他行動電話是何人的，他告訴我是他的。（檢察官問：張正雄告訴你行動電話
    是他的，你心理是否有懷疑這不是真的？）被告答：我有懷疑但是沒有想那麼多
    。（檢察官問：你為何會願意幫一個你現在找不到他的人去販賣行動電話？）被
    告答：我知道那是贓物。（檢察官問：張正雄到底是在大埔路橋等你，還是在甲○○的中古手機通信行那邊等你？）被告答：他有跟我去通信行外面的車上等，
    但是沒有進去。（法官問被告：你陳述你知道手機是贓物，那你有無問張正雄手
    機如何來的？）被告答：他說是他竊取的。（法官問被告：他如何竊取的？）被
    告答：他只有說是他竊取的，但是沒有說他竊取的細節。」等情。此外，參酌被
    告乙○○亦自承與案外人張正雄並不熟識，不知其年籍、職業及聯絡方法，該手
    機若係案外人張正雄所有，何以案外人張正雄須找不熟識之被告乙○○代為出售
    手機，且案外人張正雄既已一起至通訊行門外卻未與被告乙○○一同進入，亦未
    能以案外人張正雄之證件登記，顯與事理有違，被告乙○○於此情況下，實可預
    知前開手機可能為來路不明之贓物，被告乙○○竟仍予允諾收受後代為出售，足
    認被告乙○○前揭自白對前開手機係無合法來源之贓物，確有認識無訛。事證至
    臻明確，被告乙○○犯行洵堪認定。
三、按刑法上所謂贓物，指因財產上之犯罪所取得之財物而言，而刑法第三百四十九
    條第二項之寄藏贓物罪，係指受寄他人之贓物，為之隱藏而言。次按收受贓物罪
    為贓物罪之概括規定，凡與贓物罪有關，不合於搬運、寄藏、故買、牙保贓物，
    而其物因他人財產犯罪已成立贓物之後，有所收受而取得持有者均屬之（參看趙
    琛著刑法分則實用下冊九五八頁、潘恩培著刑法實用第七○二頁），旨在處罰追
    贓之困難，並不以無償移轉所有權為必要，亦即指搬運、寄藏或故買以外之無償
    取得或持有行為均屬之，至於收受方式如何則不論。本件被告乙○○收受前開年
    籍不詳之成年男子即案外人張正雄所交付之摩托羅拉牌Ｔ１９１型式行動電話一
    支之贓物後，隨即由被告乙○○持上開行動電話至彰化市○○街一二一巷二五弄
    二四號，以一千二百元之代價，代為售予不知情之甲○○之犯行，詳如前述，並
    無寄藏行為，顯與刑法第三百四十九條第二項之寄藏贓物罪之犯罪構成要件不符
    。且被告乙○○係獨自出面代為出售，並未有何居間介紹牙保行為，所為亦與刑
    法第三百四十九條第二項之牙保贓物罪之犯罪構成要件不符。是核被告乙○○所
    為，僅係觸犯刑法第三百四十九條第一項之收受贓物罪，公訴意旨認係觸犯刑法
    第三百四十九條第二項之牙保贓物罪，尚有未洽，依刑事訴訟法第三百條規定，
    起訴法條應予變更。爰審酌被告乙○○犯罪之動機、目的、手段、品行極為不佳
    ，詳如前述，此有台灣台中地方法院檢察署刑案資料查註紀錄表一份在卷可按、
    所生危害及犯罪後坦認罪愆，頗具悔意，然犯罪後迄今仍未與被害人丙○○達成
    民事和解，取得諒解等一切情狀，量處如主文所示之刑，並諭知易科罰金之折算
    標準，以資懲儆。按刑法第三百四十九條所規定之贓物，依同條第三項之規定，
    固不以侵害財產法益所得原物之本體為限，尚包括「因贓物變得之財物」。惟所
    謂「因贓物變得之財物」係指由贓物直接變易而成之物，如以贓物為對價所取得
    之物，或變更贓物之原體製作成另一物者是，並不包括不變更贓物之原物或原持
    有狀態，而另間接延生之物。本件被告乙○○代為出售所得款項一千二百元之代
    價，已交予案外人張正雄，雖仍屬贓物，然未據扣案，又非屬被告乙○○所有，
    且非屬違禁物，為免執行困難起見，爰不依法併予宣告沒收，附此敘明。
據上論斷，應依刑事訴訟法第四百五十二條、第二百九十九條第一項前段、第二百七
十三條之一第一項、第三百條、刑法第三百四十九條第一項、第四十一條第一項前段
、罰金罰鍰提高標準條例第一條前段、第二條，判決如主文。
中      華      民      國    九十三    年      四      月     十三     日
                                        臺灣臺中地方法院刑事第八庭
                                                法  官  洪  俊  誠
右正本證明與原本無異。
如不服本判決，應於判決送達後十日內向本院提出上訴狀，上訴於臺灣高等法院臺中
分院(須附繕本)。
                                                書記官  蕭  榮  峰
中      華      民國    九十三    年      四      月     十三     日
附錄論罪科刑實體法條文：
刑法第三百四十九條：
收受贓物者，處三年以下有期徒刑、拘役或五百元以下罰金。
（罰金部份業經提高十倍為五千元）
搬運、寄藏、故買贓物或為牙保者，處五年以下有期徒刑、拘役或科或併科一千元以
下罰金。
（罰金部份業經提高十倍為一萬元）
因贓物變得之財物，以贓物論。
